臺灣士林地方法院簡易民事判決
                                   111年度湖簡字第1403號
原      告  Juane Reichert


訴訟代理人  馮馨儀律師（法扶律師）
被      告  鄒宏平  

訴訟代理人  沈靖家律師
            張聖堃律師
上列當事人間侵權行為損害賠償事件，於民國111年10月11日言
詞辯論終結，判決如下：
    主　文
被告應給付原告新台幣3,000元，及自民國111年7月27日起至清
償日止，按年息5％計算的利息。
原告其餘之訴駁回。
訴訟費用由被告負擔2％，其餘由原告負擔。
本判決原告勝訴部分，可以假執行。被告供擔保免為假執行的聲
請駁回。
    事實及理由要領
一、本判決依民事訴訟法第434條第1項規定，合併記載事實及理
    由要領，其中兩造主張之事實，並依同項規定，引用當事人
    於本件審理中提出的書狀及言詞辯論筆錄。
二、原告主張被告於民國110年4月25日上午9點40分到50分左右
    的某時，新北市汐止區湖前街110巷97弄水蓮山莊社區A4棟
    前方水池，以「You are a very sick man」辱罵原告，及
    接續之後被告在雙方對話中，仍以「You're a very sick m
    an!」、「You are a shame to community」辱罵原告等情
    ，被告大體上都沒有否認，只是以另有緣由或以上所用文句
    不構成名譽侵害來抗辯。
三、檢視被告所述緣由以及原告回應，本案可認為是雙方對於社
    區公共事務如何處置之價值、認知差距所導致，被告辱罵的
    內容，可以認定是基於其個人體驗的事實所為的評論。本來
    在民主社會中，植基於個人真實經歷事件所為的個人感受與
    評論，應該受到保障與容忍，並無對錯或真假之別。原告所
    主張的合理查證義務在此並不適用。但基於以下說明，我仍
    然判定在上述情境脈絡下，被告對於原告的辱罵行為，構成
    對於原告人格權侵害，且情節重大，原告可以依據民法第18
    4條第1項、第195條第1項規定請求非財產上損害賠償：
（一）不法性判斷：辱罵行為的情境脈絡很重要，如果雙方原是
      在現場因事爭執，用語漸趨激烈，終至為表達個人激烈情
      緒（或者當場有客觀事件發生，以致立刻表達個人強烈情
      緒感受為人之常情），而發生辱罵情事，基於相互容忍不
      同意見或情緒感受表現的現代公民民主素養，不一定可以
      認為有不法性。但本案情形是被告在突然間主動以上述語
      句辱罵原告，具備在當下時空無端激怒對方、容易引發肢
      體暴力相向以至破壞和平法秩序的挑釁性言論(fight wor
      ds)特徵，應認為具有不法性。其實在比較法上，也有認
      為此類言論並不在言論自由保障範圍（美國聯邦最高法院
      Chaplinsky v. New Hampshire乙案判決參照, 315 U.S. 
      568），我也曾經在我院101年易字第650號刑事判決中，
      針對族群歧視性言論，表達過相類似看法。
  (二)人格權侵害判斷：這與名譽權侵害判斷不同，更與刑事責
      任上的妨害名譽罪還需要散布於大眾的意圖不同。只要行
      為人所用的辱罵言語本身，對於一般人在同一情境下，會
      感到難堪、屈辱或憤怒即可。基於法律上人格權保障的完
      整性，人格權保障自應該包括不受無端辱罵而感到難堪、
      屈辱或憤怒。以本案情形而言，被告所用的辱罵言詞本身
      ，基於以上說明，應該已經構成對原告的人格權侵害，被
      告抗辯考究其用語另有涵義，不構成名譽侵害，於此判斷
      並無影響（一般人在突然被挑釁辱罵的情況下，不可能去
      考究辱罵言語的其他涵義）。另外，因為被告使用的辱罵
      言語，具備挑釁性言論特徵，容易導致和平法秩序破壞，
      也應認為其侵害人格權情節重大。
（三）損害賠償數額判斷：這部分還是要兼顧衡平法則，特別是
      被告抗辯中所提到種種緣由，以及被告所為的辱罵畢竟時
      間短暫，稍轉即逝。本案判決只是表明不認同以這種突襲
      式的挑釁性辱罵，並不是禁止雙方以更多對話來尋求對於
      處理社區公共事務的共識。也由於判賠金額不高，縱經假
      執行，應該也不至於難以返還或賠償，因此駁回被告供擔
      保免為假執行的聲請。
四、原告另外主張被告於110年5月26日於社區臉書專頁針對原告
    貼文的留言，也構成對原告的人格、名譽的侵害，但審核於
    臉書專頁貼文本就容許或在吸引留言對話，以及該留言內容
    ，還有原告於起訴狀中也提到自己會將廢棄物、垃圾或者樹
    枝葉收集於一處再加以拍照等各項情形及環節，應認為該留
    言最多只是屬於較為尖銳、諷刺的評論而已，並不具有不法
    性。此部分的賠償請求應該予以駁回。　　 
中　　華　　民　　國　　111 　年　　10　　月　　18　　日
                  內湖簡易庭  法  官  蔡志宏
以上正本係照原本作成。
如不服本判決，應於判決送達後20日內，向本院提出上訴狀並應
記載上訴理由，如於本判決宣示後送達前提起上訴者，應於判決
送達後20日內補提上訴理由書(須附繕本)。
中　　華　　民　　國　　111 　年　　10　　月　　18　　日
                              書記官  許慈翎